【裁判字號】    89,上訴,155
【裁判日期】    890323
【裁判案由】    搶奪
【裁判全文】
臺灣高等法院臺中分院刑事判決                    八十九年度上訴字第一五五號
    上  訴  人  臺灣台中地方法院檢察署檢察官
    被      告  甲○○
                丁○○
右上訴人因被告等搶奪案件，不服臺灣台中地方法院八十八年度訴字第一七七七號中
華民國八十八年十一月二十四日第一審判決（起訴案號：臺灣台中地方法院檢察署八
十八年度偵字第六八二、七四二九號），提起上訴，本院判決如左：
      主  文
上訴駁回。
      理  由
一、公訴意旨略以：被告甲○○、丁○○二人共同意圖為自己不法之所有，於民國八
    十七年十二月十四日二十時四十分許，在台中市○○路與繼光街口，共同騎乘不
    詳車牌號碼之機車，趁丙○不注意之際，搶奪丙○所有皮包一個，內有現金新臺
    幣（下同）二萬元、女用勞力士錶一個、阿根廷幣五百元及黃金腳鍊一個，得手
    後，現金朋分花用，勞力士錶則於八十七年十二月二十一日十二時，持往台中市
    ○○路二二五號永生當鋪典當四萬元朋分花用，嗣為警循線查獲，因認被告甲○
    ○、丁○○二人涉有刑法第三百二十五條第一項之搶奪罪嫌云云。
二、按犯罪事實應依證據認定之，無證據不得推定其犯罪事實；又不能證明被告犯罪
    者，應諭知無罪之判決，刑事訴訟法第一百五十四條、第三百零一條第一項分別
    定有明文；且認定不利於被告之事實，須依積極證據，苟積極證據不足為不利於
    被告事實之認定時，即應為有利於被告之認定，更不必有何有利之證據；及事實
    之認定，應憑證據，如未能發現相當證據，或證據不足以證明，自不能以推測或
    擬制之方法，以為裁判基礎，亦分有最高法院三十年上字第八一六號、四十年台
    上八六號判例可資參照。
三公訴人認被告甲○○、丁○○二人涉有上開搶奪罪嫌，無非以被告二人已坦承典
    當被害人丙○遭搶之勞力士手錶之事實，且被害人亦於警訊指述被告甲○○、丁
    ○○二人與實施搶奪之人之背影、體型相似，及被告丁○○與同行之廖婉真二人
    就綽號「開心」如何至日新戲院交付手錶乙節，供述顯有出入，資為論據。惟訊
    據被告甲○○、丁○○二人固坦承典當被害人遭搶之勞力士手錶之事實，然均堅
    決否認有何搶奪犯行，被告丁○○辯稱：該只勞力士錶係伊一位女性朋友綽號「
    開心」於八十七年十二月二十日晚二十二時許．在台中市日新戲院前委託伊典當
    的，伊因未滿二十歲，所以找甲○○一同去典當等語。被告甲○○則辯稱：八十
    七年十二月二十一日，丁○○持該只手錶邀伊一起前去典當，因他未滿二十歲等
    語。經查：（一）本案該只勞力士手錶固係被害人丙○於八十七年十二月十四日
    二十時四十分許為他人所搶，業據丙○於警訊及原審審理時指述甚詳及有保管條
    一紙、照片附卷可稽。且於八十七年十二月二十一日十二時許，至台中市○○路
    二二五號永生當舖典當該只勞力士手錶者，確係被告二人，固亦為被告二人所自
    承，且有當票一紙附卷可稽；惟查持有並典當贓物之原因非僅出於搶奪一途，其
    為竊盜或收受、寄藏、故買贓物，甚或強盜等俱有可能，尚不得僅因事後查出該
    只勞力士手錶係被告二人持往典當，即遽以推論為被告二人所行搶者。（二）本
    件被告丁○○自警訊伊始即堅稱該只手錶係綽號「開心」之不詳姓名女子所交付
    ，雖無法查知其年籍住所資料供查證，惟證人即被告丁○○之女友廖婉真，於偵
    查中結證指出確有綽號「開心」之女子於台中市日新戲院交付勞力士手錶予丁○
    ○等情，可見被告丁○○所辯並非全無可採。至於被告丁○○與證人廖婉真於檢
    察官訊問時，雖就綽號「開心」如何至台中市日新戲院乙節，被告丁○○稱「開
    心」係搭車前往，且係在車上交付勞力士手錶，而證人廖婉真則稱「開心」係一
    人前往且係一人單獨前往，二人所述不一致。惟證人廖婉真及被告丁○○關於此
    部分之供述，僅為證明被告丁○○之辯解是否可採之依據而已，與搶奪之構成要
    件並無直接關聯。尚不得以證人廖婉真及被告丁○○就此部分之供詞不同，即遽
    認該只勞力士手錶為被告等所搶奪。（三）又被害人丙○雖於本院審理時指述被
    告甲○○、丁○○二人與實施搶奪之人之背影、體型相似，然被害人亦指出，行
    搶之人當時均頭載安全帽，只看到背影，當時狀況混亂等情，則被害人既未見搶
    匪之長相，且社會上與被告甲○○、丁○○二人之背影、體型相似者，不知凡幾
    ，自難單憑被害人不確定之指訴，即為不利被告二人之認定。（四）又被告二人
    係以甲○○之本名，持該只勞力士手錶前往典當，有該紙當票附卷可稽，衡情該
    只勞力士手錶若係被告二人所搶，其二人應無親自前往且以本名典當而自曝犯行
    之理。（五）按刑事訴訟法第一百五十四條所謂證據，係指超越一切合理之可疑
    ，足以認定被告確有犯罪行為之積極事證而言，苟依現存之積極證據，就起訴意
    旨所指被告犯罪之待證事實，尚非不得為其他較有利被告之推斷，本諸罪疑唯輕
    之法則，自難謂該事證已適合於被告犯罪事實之認定。本案被告二人所辯既非全
    然無據，而有可能發生，自不得遽予推斷被告二人有搶奪之犯行。此外，復查無
    其他積極證據足資證明被告甲○○、丁○○二人有何公訴人所指之搶奪犯行，本
    件係屬不能證明被告二人犯罪，原審因而均諭知被告等無罪之判決，經核尚無不
    合。檢察官上訴仍執陳詞，指摘原判決不當，為無理由，應以駁回。至於被告等
    二人涉犯贓物罪嫌，應另由檢察官依法偵辦，併此敘明。
四、據上論斷，應依刑事訴訟法第三百六十八條，判決如主文。
本案經檢察官乙○○到庭執行職務。
中      華      民      國    八十九     年      三       月    二十三  日
     臺灣高等法院臺中分院刑事第七庭
                                        審判長法  官  劉  連  星
                                              法  官  江  錫  麟
                                              法  官  林  秋  華
右正本證明與原本無異。
如不服本判決應於收受送達後十日內向本院提出上訴書狀，其未述上訴之理由者並
得於提起上訴後十日內向本院補提理由書（均須按他造當事人之人數附繕本）。
                                              書記官  阮  正  枝
中      華      民      國    八十九     年      三       月    二十七  日
                                                                        Ｃ


司法院資訊處製作；財團法人民間司法改革基金會備份。
